臺灣雲林地方法院民事裁定　　　　　　　 94年度簡抗字第5號
抗　告　人　甲○○
相　對　人　乙○○
上列抗告人因與相對人間請求給付會款聲請訴訟救助事件，對於
中華民國94年10月5 日本院斗六簡易庭94年度六救字第1 號裁定
提起抗告，本院裁定如下：
    主    文
抗告駁回。
抗告費用由抗告人負擔。
    理    由
一、按當事人無資力支出訴訟費用者，依民事訴訟法第107 條規
    定，法院固應依聲請准予救助，惟所謂無資力係指窘於生活
    ，且缺乏經濟信用者而言（最高法院43年台抗字第152 號判
    例參照）。申言之，若非取給於自己或家族所必需之生活費
    ，而仍不能支出訴訟費用，且無籌措款項以支出訴訟費用之
    信用技能者，方能謂之為無資力支出訴訟費用（最高法院88
    年度台聲字第582 號、89年度台聲字第164 號裁定參照）。
    又，無資力支出訴訟費用之事由，應釋明之，民事訴訟法第
    109 條第2 項並定有明文。是法院調查聲請人是否無資力支
    出訴訟費用，專就聲請人提出之證據為之，如聲請人並未提
    出證據，即應將其聲請駁回，無依職權調查或定期命補正之
    必要（最高法院88年度台抗字第161 號裁定參照）。
二、抗告意旨略以：原裁定以抗告人現仍有房屋1 筆及投資數筆
    云云為由，駁回抗告人之訴訟救助聲請，然原審所認位於雲
    林縣斗六市之房屋係他人所有，並非抗告人所有，且所謂之
    股票投資，抗告人亦因周轉不靈，業於92年間賣出，至93、
    94年度已一無所有。另抗告人為照顧車禍受傷之兒子及肺癌
    第三期之前夫，曾辭掉工作，目前又因年紀大而工作無著，
    僅靠女兒月薪新台幣（下同）2 萬餘元之收入，負擔房租、
    汽貸、信貸、現金卡及生活支出等項，生活已陷入困境，實
    無力支出訴訟費用，爰提出土地、建物登記謄本、雲林縣稅
    捐稽徵處函、歸戶財產查詢清單、存簿內頁明細、郵政劃撥
    儲金特戶存款單及戶口名簿等為釋明，求為廢棄原裁定，准
    予訴訟救助云云。
三、經查：抗告人名下固無不動產，惟本院依職權調閱抗告人之
    財產所得資料，抗告人於93年度仍有投資3 筆，並非如抗告
    人所稱於93年度已一無所有。又，抗告人雖謂其有房租、汽
    貸、現金卡等多項支出，惟其確實之支出數額若干，抗告人
    則未詳為釋明，是自難信為真實。再者，抗告人與相對人間
    之本案訴訟事件（本院斗六簡易庭94年度六簡字第230 號）
    ，抗告人係請求相對人應給付6 萬元及其法定遲延利息，有
    該案卷宗可稽，核其應繳納之訴訟費用為1,000 元，抗告人
    復自承其有女兒月薪收入為2 萬餘元，衡諸此等情事，實難
    謂抗告人全無籌措該筆款項以支出訴訟費用之信用能力。揆
    諸上開說明，抗告人聲請訴訟救助，自非正當。原審因而裁
    定駁回其聲請訴訟救助，核無不合，抗告意旨仍執前詞指摘
    原裁定不當，求為廢棄，為無理由，應予駁回。
四、據上論結，本件抗告為無理由，依民事訴訟法第436 條之1
    第3 項、第495 條之1 第1 項、第449 條第1 項、第95條、
    第78條，裁定如主文。
中　　華　　民　　國　　94　　年　　12　　月　　9 　　日
                  民事第二庭
                          審判長法  官　陳宏卿
                                法  官　鍾貴堯
                                法  官  陳銘壎
以上正本係照原本作成。
不得抗告。
中　　華　　民　　國　　94　　年　　12　　月　　9 　　日
                                書記官　沈瑞芳
